【裁判字號】    98,交抗,84
【裁判日期】    980831
【裁判案由】    違反道路交通管理處罰條例聲明異議
【裁判全文】
臺灣高等法院花蓮分院交通事件裁定      98年度交抗字第84號
抗  告  人
即受處分人  甲○○
上列抗告人即受處分人因違反道路交通管理處罰條例案件，不服
臺灣臺東地方法院中華民國98年6月16日所為裁定（98年度交聲
字第48號），提起抗告，裁定如下：
    主  文
抗告駁回。
    理  由
一、本件抗告人即受處分人 (下稱抗告人)，違規闖越紅燈，經
    主管機關裁罰後 (東監違裁第裁81-T00000000號裁決書)，
    抗告人不服，具狀向臺灣臺東地方法院聲明異議，經裁定駁
    回聲明。抗告人再以本案並無證據，而法官僅採警員片面之
    詞，遽認抗告人違規，有違公正為由，提起抗告。
二、按道路交通管理處罰條例第53條第1項規定：「汽車駕駛人
    ，行經有燈光號誌管制之交岔路口闖紅燈者，處新臺幣1,80
    0元以上5,400元以下罰鍰。」本件證人即舉發違規事件之員
    警，以抗告人因於民國98年3月30日8時35分許，駕駛車牌號
    碼3JB-778號重型機車，沿臺東縣臺東市○○路由西向東行
    駛，迨行經南京路交叉口，因闖紅燈經臺東縣警察局臺東分
    局中興派出所員警攔停後製單當場舉發，有東警交字第T000
    00000號舉發通知單、東監違裁字第裁81-P00000000號違反
    道路交通管理事件裁決書、異議人之陳述及查詢單、臺東縣
    警察局臺東分局信警交字第0980001809號函等影本各1份附
    卷可稽。且證人即舉發本件違規事件之警員乙○○於原審調
    查時到庭結證稱：當日我看到異議人騎乘3JB-778重機車由
    西往東，我和異議人是對向的，在我騎車時看到異議人在新
    生路、南京路口闖紅燈，所以我迴轉，並將異議人攔停開單
    舉發。我確定那時候是紅燈，因為當時快車道上有自小客車
    停止靜止，我看到異議人闖紅燈，我才迴轉攔停異議人；取
    締交通違規時攔停標準是已經紅燈，車子還超過停止線，且
    整個路口是紅燈才攔停；當時我已經騎車接近南京路、新生
    路口，速度很慢，我看到快車道有自小客車已經停住了，且
    當時我看到是紅燈，並看到異議人行駛快車道，闖越紅燈，
    所以對違規人攔停，我是親眼看到異議人闖紅燈，我才迴轉
    攔停異議人，我並沒有停在樹下看到違規人違規才突然出來
    的。我和異議人是對向的，我第一眼看到異議人時，異議人
    還在新生路還不到麥當勞，離停止線不到20分尺，已經超過
    三商百貨，大概是在台東農會超市到麥當勞門口這一段，後
    來已經變紅燈了，異議人還超越停止線繼續行駛等語明確，
    並有證人乙○○提供之其所繪製之現場圖1紙及現場道路照
    片4張在卷可稽（見原審卷頁22至24）。足證抗告人的確有
    闖越紅燈的情形。而舉發之警員郭恆嘉確實在案發時在該處
    值勤，亦經中興派出所所長丙○○於原審證述無誤（原審卷
    頁19）。
三、抗告人雖辯稱：本案經原審法院裁定駁回，然並無證據，而
    法官僅採警員片面之詞，遽認抗告人違規，有違公正云云。
    惟其抗告理由並未具體指摘舉發行為有何違誤之處。又依道
    路交通管理處罰條例科處行政罰事件，依據公法爭議之舉證
    責任分配法則，應先由行政機關就其業已履踐相關正當法律
    程序，以及人民應受處罰之客觀違反法令行為，負證明之責
    ，受處罰人就行政機關已為相當證明之前開事項，若主張欠
    缺主觀歸責條件或為其他抗辯，亦須就其所辯提出反證。惟
    行政機關對於前開應為舉證事項，並非不得以執行查察取締
    勤務人員，依據調查人證之程序，使就親歷事實提供不可替
    代之證明方法。抗告人就該證人所述見聞經過之真實性倘有
    質疑，除依法定交互詢問程序加以檢驗外，亦不得僅因證人
    之個人身分、地位或與當事人之關係而謂其不得作證，或憑
    己意指為必須代以其他特定之證據方法，此在證人業已具結
    願依偽證罰則擔保證言可信之場合，尤屬當然。又按行政罰
    法第7條第1項固規定：「違反行政法上義務之行為非出於故
    意或過失者，不予處罰。」，惟同法第1條但書規定：「其
    他法律有特別規定者，從其規定。」而道路交通管理處罰條
    例第85條第4項規定：「依本條例規定逕行舉發或同時併處
    罰其他人之案件，推定受逕行舉發人或該其他人有過失」，
    將上開有關逕行舉發之法定效力予以明文化，即依上開法條
    意旨，受處分人既經逕行舉發違規，即經推定為有過失，若
    受處分人主張並無過失，應自負舉證責任。本件受處分人前
    揭違規情事，已經在場執行勤務之警員於原審證述明確，其
    違規之事實當可認定受處分人既未舉證有何無故意過失之情
    形，自不得免責。原處分機關以抗告人確有闖紅燈之違規行
    為，依道路交通管理處罰條例第53條第1項、第63條第1項第
    3款，裁處抗告人罰鍰，並記違規點數。原裁定因而駁回抗
    告人之異議，核其認事用法並無違誤，是故本件抗告為無理
    由，應予駁回。
四、據上論結，應依道路交通管理處罰條例第89條前段、道路交
    通案件處理辦法第25條、第26條，刑事訴訟法第412條，裁
    定如主文。
中    華    民    國    98    年    8    月    31    日
                  交通法庭審判長法  官  何方興
                                法  官  林碧玲
                                法  官  賴淳良
以上正本證明與原本無異。
本件不得再抗告。
中    華    民    國    98    年    8     月    31    日
                                書記官  李芸宜


司法院資訊處製作；財團法人民間司法改革基金會備份。
